【裁判字號】    99,上訴,1021
【裁判日期】    991013
【裁判案由】    違反槍砲彈藥刀械管制條例
【裁判全文】
臺灣高等法院刑事判決                99年度上訴字第1021號
上  訴  人
即  被  告  甲○○
選任辯護人  呂翊丞律師
上列上訴人因違反槍砲彈藥刀械管制條例案件，不服臺灣士林地
方法院98年度訴字第234號，中華民國99年1月29日第一審判決（
起訴案號：臺灣士林地方法院檢察署98年度偵字第1138號），本
院判決如下：
    主  文
上訴駁回。
    事  實
一、甲○○明知可發射金屬或子彈具有殺傷力之槍枝與具殺傷力
    之子彈，係槍砲彈藥刀械管制條例所列管之物品，未經許可
    不得持有，竟基於非法持有具殺傷力之改造手槍及子彈之犯
    意，於民國97年11月間某日前，在不詳處所，收受姓名年籍
    不詳之成年人交付仿BERETTA 廠84型半自動手槍，經換裝土
    造金屬槍管予以改造而成之可發射子彈具殺傷力之改造手槍
    1支（槍枝管制編號0000000000號，含彈匣1個）及具殺傷力
    之改造子彈4顆（原收受5顆子彈，其中1顆不具殺傷力）放
    置於其所有車號6707-EV號自小客車（下稱小客車）副駕駛
    座底下，而一併持有之。嗣於97年12月31日晚間11時30分許
    ，甲○○駕駛小客車行經臺北縣淡水鎮○○○路○段10號前
    ，經警實施路檢，經徵得甲○○自願同意受搜索後，在小客
    車副駕駛座椅墊下扣得上開具殺傷力之改造手槍1支及子彈4
    顆（前揭子彈經鑑定試射後，火藥用盡，彈頭及彈殼已分離
    ，均喪失原先之殺傷力），以及不具殺傷力之子彈1顆，始
    悉上情。
二、案經臺北縣政府警察局淡水分局報告臺灣士林地方法院檢察
    署檢察官偵查起訴。
    理  由
壹、證據能力之說明：
一、按被告以外之人於審判外之言詞或書面陳述，除法律有規定
    者外，不得作為證據，刑事訴訟法第159條第1項定有明文。
    查本件證人陳少弘於警詢所為陳述之證據能力，經被告甲○
    ○及其辯護人於本院審理程序聲明異議，因查無合於刑事訴
    訟法第159條之1至第159條之4所定傳聞證據得為證據之例外
    情形，依刑事訴訟法第159條第1項之規定，應認證人陳少弘
    於警詢中之陳述並無證據能力，不得作為認定被告犯罪事實
    之證據。
二、次按被告以外之人於審判外之陳述，雖不符前4條之規，而
    經當事人於審判程序同意作為證據，法院審酌該言詞陳述或
    書面陳述作成時之情況，認為適當者，亦得為證據；當事人
    、代理人或辯護人於法院調查證據時，知有第159條第1項不
    得為證據之情形，而未於言詞辯論終結前聲明異議者，視為
    有前項之同意；刑事訴訟法第159條之5第1項、第2項亦定有
    明文。本件檢察官、被告甲○○及其辯護人對於本判決所引
    用之被告以外之人於審判外陳述之證據能力，除被告及其辯
    護人對證人陳少弘於警詢之陳述外，均於本院99年9月29日
    審判期日，以言詞表示無意見（見本院99年9月29日審判筆
    錄第2頁），迄於言詞辯論終結前未再聲明異議，除證人陳
    少弘於警詢之陳述外，本院審酌其他被告以外之人於審判外
    之言詞陳述作成時情況，核無不當取證及證明力明顯過低之
    瑕疵，認以之作為證據應屬適當，揆諸刑事訴訟法第159條
    之5規定，有證據能力。
三、本件內政部警政署刑事警察局98年1月22日刑鑑字第098000
    0311號鑑定書、98年8月24日刑鑑字第0980098371號函（見
    臺灣士林地方法院98年度偵字第1138號偵查卷第62頁、原審
    第234號卷第13頁）所示鑑定意見，依刑事訴訟法第159條之
    1第1項、第206條規定，有證據能力。
貳、認定犯罪事實所憑證據及得心證理由：
一、訊據被告固承認於上述時地接受警方臨檢時，經其自願同意
    受搜索而為員警在小客車副駕駛座下方起獲扣案槍彈等情，
    惟矢口否認未經許可持有改造手槍及子彈，辯稱：扣案槍彈
    係陳少弘所有，因我將小客車借予陳少弘使用，陳少弘將扣
    案槍彈放置在車上。97年12月31日，係一同服役之李孟鴻載
    我至陳少弘租屋處拿取小客車鑰匙後，由我將小客車開出，
    不久即遭警方臨檢查獲，小客車之前係由陳少弘管理使用，
    我根本不知道小客車藏有扣案槍彈云云。
二、經查：
（一）被告於97年12月31日晚間11時30分許，駕駛小客車行經臺
      北縣淡水鎮○○○路○ 段10號前，因警實施路檢，經徵得
      被告自願同意受搜索後，在其駕駛之小客車副駕駛座椅墊
      下扣得改造手槍1支及子彈5顆等情，有搜索扣押筆錄、扣
      押物品目錄表、自願受搜索同意書、現場搜索照片等附卷
      可憑（見同上偵查卷第22至24頁、第25、26頁、第50至53
      頁）。扣案槍彈經送請內政部警政署刑事警察局鑑定後，
      認該改造手槍（槍枝管制編號0000000000號）係仿BERETT
      A廠84型半自動手槍製造，換裝土造金屬槍管而成，擊發
      功能正常，可供擊發適用子彈使用，認具殺傷力；子彈5
      顆均非制式子彈，其中4顆由金屬彈殼組合直徑7.9±0.5m
      m金屬彈頭而成，餘1顆則由金屬彈殼組合直徑7.9mm金屬
      彈頭而成，經試射後其中4顆可擊發，認具有殺傷力，餘1
      顆子彈雖可擊發，惟其發射動能甚微，認不具殺傷力等情
      ，有該局98年1月22日刑鑑字第0980000311號鑑驗書、98
      年8月24日刑鑑字第0980098371號函在卷可稽（見同上偵
      查卷第62至65頁、原審第234號卷第13頁）。
（二）證人即被告友人陳少弘於偵查中證稱：「（問：你與甲○
      ○、林信豪一起租屋在蘆洲市○○路336巷42弄3號1樓那
      邊？）是。97年1月份租到98年1月，甲○○還有租1個車
      位。」、「（問：提示卷附扣案手槍及子彈照片，你有無
      看過？）有。第一次98年1月1日前2個星期在蘆洲市○○
      ○路永和豆漿前，當時被告開車，我坐副駕駛座，林信豪
      坐後座，林與被告起口角，被告就先從他的駕駛坐下方拿
      出一把槍上膛要對林開槍，我把被告手中的槍搶下來，後
      來就調解他們，就沒事了，我有問被告槍何來，他說朋友
      給他或是放他那的，我忘記了，他說他兼職作酒店經紀，
      須有槍比較安全，我叫他趕快把槍拿去還。第二次就在警
      局。」、「（問：為何被告說扣案的手槍及子彈是他跟你
      借的？）這點我不清楚。我想可能是因為我開他的車，原
      本我們一起說他平常當兵時借我開，到去年5月時他就把
      車拿回去了，後來被告放假也會開回臺北，他收假時我可
      以開，但我當時有經濟壓力，我就沒有開車上班。」；其
      於原審99年1月12日審判期日證稱：「（問：你有無看過
      該把遭查獲的手槍？）有，但確實的時間忘了。有一次，
      被告與林信豪在車上吵架時，吵得有點激烈，被告就從車
      上的座位底下拿出這把槍。」、「（問：當天是誰開車？
      ）被告開車，被告在光華路上開車，然後緊急煞車停在路
      中間，把槍拿出來。」、「（問：被告是從哪個座位底下
      把槍拿出來？）駕駛座底下。」、「（問：被告拿出那把
      槍之後，發生何事？）我把槍搶下來，後來問他怎麼會有
      那把槍，他說作經紀人有槍比較安全。」、「（問：被告
      當天為何會跟林信豪吵起來？）因為被告與林信豪借錢的
      事情。當時還沒有到半夜時，有先還林信豪一些錢，但是
      之後被告又需要錢，有再跟林信豪借錢，然後就吵起來。
      」、「（問：你的意思是被告跟林信豪借不到錢，所以才
      吵架？）他們吵架好像也不是只因為錢，開端是因為錢，
      但因為我們有住在一起，生活上的一些瑣事也會吵架。」
      、「（問：你們住在一起是否是住在臺北縣蘆洲市○○路
      336巷42弄3號1樓？）應該是，我有點忘記地址。」、「
      （問：何時住在那裡？有幾個人在那邊住？）97年1月的
      時候開始住在那裡。就我們3個住在那裡。」、「（問：
      在臺北縣蘆洲市○○路336巷42弄3號1樓，你有無看到被
      告拿出那把槍過？）無。」、「（問：被告是不是有一部
      車牌號碼6707-EV的自小客車？）有。」、「（問：平常
      如果說被告回部隊，這部車是否你在用？）他只有借我開
      1、2個月、2、3個月。從97年3、4月開始借我。後來他就
      把車子收回去自己用。」、「（問：97年底被告要回部隊
      ，是否都是由被告載你去部隊，回去之後再由你把車開回
      ？）有時候，因為我自己是做業務，所以我有時候會跟被
      告借。」、「（問：若有時候被告沒有將車子借給你，他
      要返回部隊，他的車子如何處理？）他會開回龍潭的家或
      開回部隊。他若開回部隊，將車子停在外面。」、「（問
      ：除了你在車上看過被告持槍外，你在住處都沒有看到持
      槍嗎？）我不記得有在家裡看過。」等語（見同上偵查卷
      第72、73頁、原審第234號卷第52至55頁）。
（三）證人即被告友人林信豪於偵查中證稱：「（問：你與甲○
      ○、陳少弘一起租屋在蘆洲市○○路336巷42弄3號1樓那
      邊？）我是97年1月份租到97年12月份，後來大家一起退
      租，當時還有租一個車位。」、「（問：6707-EV車是誰
      的？）甲○○的。」、「（問：提示卷附扣案手槍及子彈
      照片，你有無看過？）有。我在甲○○的6707-EV車上看
      過，當時陳少弘也在，是在11月份晚上的事，被告開車，
      我坐在後座，陳少弘坐副駕駛座，我與被告起口角，之後
      就不愉快，被告就從椅子底下拿出手槍及子彈，被告就被
      陳少弘制止，扣案的手槍及子彈是被告的。」、「（問：
      你第一次看到扣案的手槍及子彈，就是在11月份，於6707
      -EV車上看過？）就是10月、11月的時候。因為當時我們
      準備要退租了。」、「（問：你說在97年11月份晚上，在
      被告車上，被告拿出從椅子底下拿出手槍及子彈，當時有
      人問說是誰的？）不知道是我還是陳少弘問的，被告說是
      跟朋友買的。」；其於99年1月12日原審審判期日證稱：
      「（問：你是否認識被告？）認識。」、「（問：與被告
      交情如何？）之前與被告同住。」、「（問：是同住在臺
      北縣蘆洲市336巷42弄3號1樓？）是。」、「（問：被告
      有槍這個事情，你是何時知道？）是在被告車上，然後我
      跟他吵架，吵到一半，被告把槍拿出來。」、「（問：你
      們當時是停車吵架嗎？）沒有，是在停紅綠燈時，被告突
      然從駕駛座下面拿槍出來。」、「（問：你當時是跟被告
      因為何因素吵架？）因為錢，當初我借他錢，但是被告沒
      有還我，我的心情不好，被告開車又很快，所以我的表情
      就不爽，被告就問我原因，之後我們就大聲起來。」等語
      （見同上偵查卷第72至73頁、原審第234號卷第59至61頁
      ）。
（四）核諸前引證人陳少弘、林信豪證詞，關於其等在被告所駕
      小客車上目擊被告持有槍、彈之基本事實相互吻合，其中
      證人林信豪更能明確指出時間為97年11月間。而被告亦於
      偵查中供稱：該次我們三人一同出遊，中途因經濟糾紛吵
      架．…因為吵架較激動，就拿出該把槍，但未拿槍指人等
      語（見同上偵查卷第56頁）；於原審復供稱：我當天在車
      上與林信豪吵架時，有自車上駕駛座底下取出扣案槍彈等
      情（見原審卷第69、71頁）。從而，陳少弘、林信豪證詞
      信而有憑，自屬可信，被告確曾於97年11月間，持有扣案
      槍彈無誤。至於陳少弘、林信豪在原審作證接受交互詰問
      時，就目擊被告持槍之時間、地點、被告與林信豪爭吵原
      因及事件過程，雖略有出入（見原審第234號卷第53、60
      、61頁）。然證人之陳述有部分前後不符，或相互間有所
      歧異時，究竟何者為可採，法院仍得本其自由心證予以斟
      酌，非謂一有不符或矛盾，即應認其全部均為不可採信，
      此有最高法院74年度臺上字第1599號判例意旨可按。而隨
      時間經過，人之記憶發生減退或喪失模糊不清之缺損，亦
      屬事理之常，證人陳少弘、林信豪目擊被告持有扣案改造
      手槍之時間距離其等於原審作證時已逾1年，其等於庭訊
      時復陳明相關證詞之出入係因時間已久，記憶有所不清所
      致，以其等對於被告持有扣案槍彈之基本事實之陳述既屬
      一致，證詞枝節之差異，尚無礙於認定被告持有扣案槍彈
      之事實。
（五）被告雖一再辯稱扣案槍彈為陳少弘所有，因其將小客車借
      予陳少弘使用，陳少弘將之放置在小客車上云云。惟陳少
      弘於偵查中及原審具結證稱：被告雖於97年3、4月間將小
      客車借予我使用，但事後因車輛耗損等情，至同年5月間
      ，被告已收回自行使用，故被告回到部隊營區之際，會將
      小客車開回龍潭住處或停放在營區外，我未曾交付扣案槍
      彈予被告。至於被告多次表示扣案槍彈為我所有，可能係
      因我有開過小客車，而林信豪未曾駕駛過之緣故等情（見
      同上偵查卷第72至73頁、原審第234號卷第52至59頁）。
      而林信豪於偵查中及原審亦證稱：先前我未曾在租處看過
      被告持有槍、彈。之後因我生病，被告及陳少弘有駕駛小
      客車搭載我回谷關之部隊營區，但我並不知悉小客車究為
      何人所使用，也不清楚被告與陳少弘間就小客車之使用有
      何協定。97年12月31日我有放假，當天我坐客運到南崁，
      再由被告駕小客車前來搭載我回蘆洲住處，當時我坐在後
      座，並未在副駕駛座上看到任何物品，當天我與被告、陳
      少弘約好去淡水跨年，但我想回家先洗澡換衣，被告亦表
      示要先去他處，我遂與陳少弘在租處等待被告，當時陳少
      弘身體微恙，而我與陳少弘同住時，從未看過陳少弘拿出
      槍、彈，而被告與我感情較好，因我多次借款予被告，先
      前雖因借款而發生爭執，但彼此有談開，感情並未生變，
      仍相約一同去跨年等情（見同上偵查卷第70至72頁、原審
      第234號卷第59至68頁）。又陳少弘、林信豪均已明確證
      稱其等見被告持有扣案槍彈之際，曾向被告詢問槍彈來源
      ，被告稱係友人交付或購得。陳少弘亦堅決否認扣案槍彈
      為其所有，林信豪亦證稱未曾見過陳少弘持有。而關於被
      告究竟曾否持有扣案槍彈以及該槍彈何以置於小客車，被
      告於偵訊時先供稱：「（問：你在警局說97年12月25日晚
      上8點多，在你蘆洲市的住處，是陳少弘把扣案的手槍及
      子彈放在客廳沙發上，你就順手把扣案的手槍及子彈拿走
      ，放在你開的6707-EV車上？）對。」、「（問：扣案的
      手槍及子彈是誰的？）就是今天來開庭的陳少弘的。」、
      「（問：既然扣案的手槍及子彈都是陳少弘的，那為何你
      要在97年12月25日晚上8點多，將陳少弘置放在客廳沙發
      上扣案的手槍及子彈拿走，放在你駕駛的6707-EV車上？
      ）我當天晚上是好奇，把扣案的手槍及子彈玩一玩後，就
      放在我車上副駕駛座的腳踏墊，當天我外出假，當天晚上
      車子交由陳少弘開回去，第2天我就回去桃園大溪營區。
      」、「（問：你97年12月25日晚上你把陳少弘所有的手槍
      及子彈放到你駕駛的6707-EV車上副駕駛座的腳踏墊，你
      有跟陳少弘講？）我拿走之前有跟他說，我跟他說我要跟
      他借來玩一玩，因為我很好奇。」等語（見同上偵查第68
      頁、第69頁）；嗣於原審改稱：「27、28日那2天放假，
      陳少弘把槍放在客廳沙發上，故我拿來把玩，之後31日我
      休假，陳少弘請我去買東西，我便直接去地下室將車子開
      出來，當時也沒有檢查車上有何東西，怎知到淡水時，遇
      到警察臨檢，竟被警察搜出車上有槍。」、「我曾經因為
      跟陳少弘吵架，故在車上拿出該把改造手槍。因為前面好
      幾次，陳少弘把槍放在車上，我都會拿去給他，並告訴他
      不要把槍放在車上。有一次吵架，我們3個人起爭執，當
      時，槍放在駕駛座底下，我一時情急，便將槍拿起來，想
      要嚇對方，此時，陳少弘就把槍拿過去。我於案發前3、4
      個月，發現陳少弘把槍放在車上。此段期間，我僅有在27
      日、28日，那2天有拿來把玩，該把槍是陳少弘的。其實
      ，案發當時，我有想過要把整件事情扛下來，因為律師跟
      我說，早點認罪，可以減刑，故我想早點認罪，也不用浪
      費司法資源，但後來想一想，事情又不是我做的，認罪也
      沒有用。案發當天，我有打電話給陳少弘說我被抓了，為
      何槍會在我的車上，並說槍為何會放在車上，於警詢時，
      要如何講等等。故我想，因為我有先告知陳少弘該事，他
      應該有足夠的時間，想好該如何講。」、「這把槍不是我
      的，但是當天是在我駕駛的車內所查獲，並且我之前有把
      玩過該槍，這把槍不是我放在副駕駛座。」等語（見原審
      第234號卷第16、17、51頁）；於本院審理時再度改稱：
      我是不小心碰觸到槍，我有把槍彈從蘆洲租住處拿到車上
      ，當時是好奇把玩，沒有別的意思，我放槍是12月25日，
      查獲那天，我不知槍還在車子駕駛座下，小客車都是陳少
      弘使用，我有跟陳少弘說槍放在那裡云云（見本院99年9
      月29日審判筆錄第2、5、7頁）。通觀被告供詞，其就拿
      取扣案槍彈之時間與原委，前後不一，所謂不小心碰觸到
      槍云云，更屬無稽，所辯難以置信。若扣案槍彈為陳少弘
      所有，被告未支配管領，何以被告於97年11月間某日與林
      信豪發生爭執之際，可得知小客車駕駛座底下藏有槍彈，
      並立即取出，並得於住處客廳任意把玩，甚至將之移至小
      客車副駕駛座腳踏墊上，被告均無法為合理解釋及說明。
      而本院依被告聲請傳喚證人李孟鴻到庭作證，其證稱：於
      97年12月31日晚間6、7時許，其放假離營開車載被告返家
      後，隔5分鐘後，被告才由住處地下停車場將小客車開出
      ，對於扣案槍彈究竟為何人所有，又為何人將之放於被告
      所駕小客車內，並不知情等語（見本院99年7月21日審判
      筆錄第6頁），無從據為被告有利之認定。據上，被告空
      言辯稱扣案槍彈為陳少弘所有云云，殊無可採。扣案槍彈
      應係被告於97年11月間某日前因收受而持有，迄於為警查
      獲之時，亦在被告支配占有之狀態無誤。本件事實既明，
      被告聲請傳喚其母親到庭證明陳少弘有所謂私人物品放於
      被告所駕小客車，欲以此推論扣案槍彈為陳少弘所有，自
      無調查之必要，附此敘明。
三、綜上所析，被告所辯各節，均屬無據，無從採信。本件事證
    明確，被告犯行堪以認定，應依法論科。
肆、論罪科刑之理由
一、被告未經許可而持有可發射子彈之改造手槍，係犯槍砲彈藥
    刀械管制條例第8 條第4 項之未經許可持有可發射子彈具有
    殺傷力之改造手槍罪。其持有殺傷力子彈，係犯同條例第12
    條第4 項之未經許可持有子彈罪。被告以一持有行為，犯上
    開2 罪，為想像競合犯，應依刑法第55條規定，從一重以犯
    槍砲彈藥刀械管制條例第8 條第4 項之未經許可持有可發射
    子彈具有殺傷力之改造手槍罪處斷。另按槍砲彈藥刀械管制
    條例槍砲彈藥刀械管制條例第18條第4 項關於自白減免其刑
    之規定，必須供述全部槍砲、彈藥之來源及去向，因而查獲
    或因而防止重大危害治安事件之發生者，始有適用，被告雖
    辯稱扣案槍彈之來源係陳少弘，惟其所辯，核非事實，並無
    可採，已如前述，自無本條規定之適用，併予指明。
二、原審以被告犯罪事證明確，據以論罪科刑，並審酌被告雖年
    輕識淺，惟無視於法律禁止而無故持有具有殺傷力之改造手
    槍及子彈，對社會安寧秩序危害非輕，及其持有之改造手槍
    、子彈之數量、期間，衡其犯罪手段暨犯後態度等一切情狀
    ，量處被告有期徒刑3年2月，併科罰金新臺幣6萬元，罰金
    如易服勞役，以新臺幣1千元折算1日，並以扣案可發射子彈
    具殺傷力之仿BERETTA廠84型半自動手槍改造之手槍1支（內
    含彈匣1只，槍枝管制編號0000000000號）為違禁物，依刑
    法第38條第1項第1款規定宣告沒收；扣案原具有殺傷力之非
    制式子彈4顆部分，以其經鑑定試射，火藥用罄，不再具有
    殺傷力，已非違禁物，乃不予宣告沒收，經核原審認事用法
    均無違誤，量刑亦屬妥適。被告仍執陳詞提起上訴否認犯行
    ，請求改判無罪，為無理由，應予駁回。
據上論斷，應依刑事訴訟法第368條，判決如主文。
本案經檢察官黃柏齡到庭執行職務。
中    華    民    國    99    年    10    月    13    日
                 刑事第二十四庭  審判長法  官  李錦樑
                                       法  官  朱瑞娟
                                       法  官  陳恆寬
以上正本證明與原本無異。
如不服本判決，應於收受送達後10日內向本院提出上訴書狀，其
未敘述上訴之理由者並得於提起上訴後10日內向本院補提理由書
（均須按他造當事人之人數附繕本）「切勿逕送上級法院」。
                                       書記官  黃家麟
中    華    民    國    99    年    10    月    15    日
附錄：本案論罪科刑法條全文
槍砲彈藥刀械管制條例第8條第4項
未經許可，持有、寄藏或意圖販賣而陳列第1項所列槍枝者，處
3年以上10年以下有期徒刑，併科新臺幣700萬元以下罰金。
槍砲彈藥刀械管制條例第12條第4項
未經許可，持有、寄藏或意圖販賣而陳列子彈者，處5年以下有
期徒刑，併科新台幣300萬元以下罰金。

司法院資訊處製作；財團法人民間司法改革基金會備份。
